臺灣高等法院刑事判決　　　　　　　　　　　　　九十一年度上易字第一九三六號
　　上　訴　人　臺灣桃園地方法院檢察署檢察官
　　被　　　告　甲○○原名乙.
　　選任辯護人　張香奚
右上訴人因詐欺案件，不服臺灣桃園地方法院九十一年度易字第二二六一號，中華民
國九十一年四月三十日第一審判決（起訴案號：臺灣桃園地方法院檢察署八十九年度
偵字第一二三九八號）提起上訴，本院判決如左：
    主  文
原判決撤銷。
甲○○意圖為自己不法之所有，以詐術使人將本人之物交付，處有期徒刑肆月，如易
科罰金，以參佰元折算壹日。
    事  實
一、甲○○（原名乙○○），係丙○○乾女兒之男友，民國（下同）八十六年一月間
    ，甲○○獲悉丙○○有意購買車輛，認有機可機，竟意圖為自己不法之所有，於
    同年一月間向丙○○佯稱其友人因經營水電，需款急用，欲將福特天王星自用小
    客車一部以新台幣（下同）二十一萬元出售等語，並將該車駛至桃園縣中壢市○
    ○路九十一號丙○○住處供丙○○評估，丙○○見車況尚佳決定購買，甲○○即
    向丙○○諉稱可代為轉交定金予車主，使丙○○陷於錯誤，先將定金六萬元交付
    甲○○委請代轉。隔數日，甲○○再向丙○○誆稱其與車主熟識，可代辦車輛過
    戶手續並須交付尾款，丙○○信以為真，乃接續將餘款十五萬元及辦理過戶之證
    件交予甲○○，詎甲○○於收取前開款項後，迄未將車輛辦理過戶登記與丙○○
    ，嗣經丙○○屢次催討，甲○○均置之不理，丙○○始知受騙。
二、案經丙○○訴由臺灣桃園地方法院檢察署檢察官偵查起訴。
    理  由
一、右開事實，業據被告甲○○於本院審理時坦承不諱，核與告訴人丙○○指訴之情
    節相符，並經證人即丙○○之夫陳政男於偵查中證述明確，復有被告於九十一年
    三月五日簽發，九十一年五月十日到期，面額二十一萬元之支票影本一紙、分期
    償還契約書影本一份及承諾書影本二份在卷為憑。
二、雖被告於原審辯稱：告訴人之夫陳政男因欲經營保險業務，乃有購車之舉，惟因
    腳傷，且不會開車，始同意將車輛登記為伊名義，並由伊開車載往拉保險，嗣因
    陳政男不再用車，伊即於事前經陳政男同意，將車輛以十萬五千元之價格售出，
    並將賣車所得中之八萬五千元還予丙○○云云。惟為告訴人丙○○及證人陳政男
    所否認，且原審法院經向監理單位查詢被告辦理汽車過戶之所有相關資料，被告
    所有之汽車車號分別為ＧＬ—八七九三號及ＭＯ—七八六七號，其中車號ＧＬ—
    八七九三號自小客車係於八十九年五月十九日辦理過戶登記與被告，另車號ＭＯ
    —七八六七號自小客車係八十九年十一月十七日辦理過戶登記與被告，有交通部
    公路局新竹區監理站於九十年一月三十一日以九十竹監一字第一二八三號函、交
    通部公路局台北監理所於九十年二月六日以九０北監一字第九００二四九三號函
    及台北市監理所於九十年二月六日以北市監三字第九０六０三三六０００號函各
    一份在卷為憑，足見被告所辯其於八十六年一月間曾以伊名義辦理汽車買賣過戶
    手續云云，無非空言，不足採信。至被告雖另辯稱：伊於售車後曾將售車所得中
    之八萬五千元還予丙○○云云，或辯稱伊曾分次清償告訴人丙○○一萬元及五萬
    元（或六萬元）云云，惟先後不一其詞，已有瑕疵可指，且告訴人丙○○堅指被
    告迄未清償分文，參諸卷附前開被告簽發之支票一紙，其面額為二十一萬元，衡
    情被告如已清償全部款項，何須簽發面額二十一萬元之本票，況被告迄今仍無法
    提出清償之收據或其他證明文件，足認其此部分所辯亦非實在。至告訴人於原審
    固供承：「被告已返還我一萬元，尚欠我十五萬元」云云（見原審卷第九十三頁
    ），但於本院審理時供稱：「他（指被告）叫我出庭時要這樣講，法官才會原諒
    他。他說他開完庭會拿一萬元給我，第一次約我在公園，第二次約我在火車站，
    但都沒有還。」等語，且依前開證據資料，已難認定被告已清償前開款項。況被
    告是否清償前開款項，要屬犯罪後之態度問題，與其成立詐欺犯行無涉，自亦不
    足作為有利於被告之認定。
三、被告以友人因經營水電，需款急用，欲將福特天王星自用小客車一部以二十一萬
    元之價格出售為由，分別向告訴人丙○○收取定金六萬元及餘款十五萬元，嗣非
    但未依約將車輛辦理過戶登記與告訴人丙○○，且於車輛售出後，又未將全部車
    款交與告訴人，足見被告有為自己不法所有之詐欺意圖，並已使人陷於錯誤無疑
    。本件事證明確，被告犯行堪以認定。
四﹑核被告所為，係犯刑法第三百三十九條第一項之意圖為自己不法之所有，以詐術
    使人將本人之物交付罪。被告向告訴人丙○○佯稱友人欲出售自用小客車，使告
    訴人信以為真，先後交付定金六萬元及尾款十五萬元予被告，均係被告為達同一
    詐欺目的之接續行為，為單純一罪。再公訴人雖認定被告係以侵占手法取得前開
    車輛，惟起訴事實對於被告如何以欺罔方法而取得前開款項，已於事實欄內敘明
    ，二者基本社會事實應屬同一，本院自得依法變更起訴法條。（最高法院八十一
    年度台非字第四二三號判決參照）。
五、原審因予論罪科刑，固非無見。惟查：被告已於九十一年八月十二日檢附台北市
    銀行長安分行為付款人，面額十五萬元，票期九十一年八月八日之支票一紙寄交
    告訴人，有存證信函影本、支票影本及限時掛號函件執據影本各一紙在卷為憑，
    原判決未及審酌被告已清償部分款項之情狀，遽予量處有期徒刑六月，殊嫌過重
    。公訴人循告訴人請求上訴，徒以被告迄未清償款項，態度不佳為由，指摘原判
    決量刑過輕，固無理由，但查原判決既有上開可議，要屬無可維持，應予撤銷改
    判。爰審酌被告犯罪之動機、目的、手段、詐騙之金額非鉅，且犯後尚知悔悟，
    已償還告訴人十五萬元等一切情狀，量處如主文第二項所示之刑。查被告行為後
    ，刑法第四十一條已於九十年一月四日修正，同年月十日經總統公布施行之，修
    正後之刑法第四十一條規定：「犯最重本刑為五年以下有期徒刑以下之刑之罪，
    而受六個月以下有期徒刑或拘役之宣告，因身體、教育、職業、家庭之關係或其
    他正當事由，執行顯有困難者，得以一元以上三元以下折算一日，易科罰金。但
    確因不執行所宣告之刑，難收矯正之效，或難以維持法秩序者，不在此限。」、
    「併合處罰之數罪，均有前項情形，其應執行之刑逾六月者，亦同」；該規定與
    修正前刑法第四十一條規定：「犯最重本刑為三年以下有期徒刑以下之刑之罪，
    而受六個月以下有期徒刑或拘役之宣告，因身體、教育、職業或家庭之關係，執
    行顯有困難者，得以一元以上三元以下折算一日，易科罰金。」比較結果，以修
    正後之規定較有利於被告，應依刑法第二條第一項前段之規定，適用裁判時之法
    律即修正後之刑法第四十一條第一項規定，諭知易科罰金之折算標準。
據上論斷，應依刑事訴訟法第三百六十九條第一項前段、第三百六十四條、第二百九
十九條第一項前段、第三百條，刑法第二條第一項前段、第三百三十九條第一項、修
正後刑法第四十一條第一項前段，罰金罰鍰提高標準條例第一條前段、第二條，判決
如主文。
本案經檢察官劉靜婉到庭執行職務。
中      華      民國    九十一    年      八      月    二十八    日
                              台灣高等法院刑事第六庭
                                  審判長法  官  陳  春  秋
                                        法  官  徐  培  元
                                        法  官  高  明  哲
右正本證明與原本無異。
不得上訴。
                                        書記官  李  垂  福
中      華      民      國     九十一   年      八      月    二十九    日
附錄：本案論罪科刑法條全文
刑法第三百三十九條第一項
意圖為自己或第三人不法之所有，以詐術使人將本人或第三人之物交付者，處五年以
下有期徒刑、拘役或科或併科一千元以下罰金。
